【裁判字號】    98,訴,268
【裁判日期】    980318
【裁判案由】    違反毒品危害防制條例
【裁判全文】
臺灣彰化地方法院刑事判決               98年度訴字第268號
公  訴  人  臺灣彰化地方法院檢察署檢察官
被      告  甲○○
上列被告因違反毒品危害防制條例案件，經檢察官提起公訴（97
年度毒偵字第4624號），本院合議庭裁定由受命法官獨任進行簡
式審判程序，茲判決如下：
    主  文
甲○○施用第一級毒品，累犯，處有期徒刑壹年貳月，扣案之殘
留微量第一級毒品海洛因之塑膠袋壹個沒收銷燬之，注射針筒壹
支沒收。
    犯罪事實
一、甲○○曾於民國95年間因施用第1 級毒品案件，經臺灣桃園
    地方法院以95年度訴字第1789號刑事判決判處有期徒刑10月
    確定；復於96年間因施用第1 級毒品案件，經臺灣桃園地方
    法院以96年度訴字第455 號刑事判決判處有期徒刑11月確定
    後，經移送接續執行，並依中華民國96年罪犯減刑條例聲請
    臺灣桃園地方法院以96年度聲減字第1392號裁定就上揭案件
    各減為有期徒刑5 月、5 月又15日，並定應執行有期徒刑10
    月確定，並於97年3 月31日因縮刑期滿執行完畢。其前於93
    年間因施用毒品案件，經臺灣桃園地方法院以93年度毒聲字
    第1095號裁定送勒戒處所觀察、勒戒後，認有繼續施用毒品
    之傾向，經臺灣桃園地方法院以93年度毒聲字第1269號裁定
    令入戒治處所施以強制戒治，於94年4 月14日強制戒治執行
    完畢釋放，經臺灣桃園地方法院檢察署檢察官以94年度戒毒
    偵字第233 號為不起訴處分確定。詎其不知悔改，明知海洛
    因業經公告為毒品危害防制條例第2 條第2 項第1 款所列管
    之第1 級毒品，不得非法持有、施用，於前揭強制戒治執行
    完畢釋放後5 年內，復基於施用第1 級毒品海洛因之犯意，
    於97年12月11日上午8 時許，在其停放於彰化縣彰化市○○
    路○段3 號前之自用小客車內，將海洛因摻水以注射針筒注
    入體內之方式，施用第1 級毒品海洛因1 次。嗣經警方於97
    年12月11日上午11時20分，在彰化縣彰化市○○路○段3 號
    前臨檢查獲，並扣得其所有前揭施用海洛因後所剩餘之殘留
    微量第1 級毒品海洛因之塑膠袋1 個及其所有供施用第1 級
    毒品海洛因之注射針筒1 支，且於同日下午1 時33分採尿送
    驗後，始知上情。
二、案經彰化縣警察局彰化分局報請臺灣彰化地方法院檢察署檢
    察官偵查起訴。
    理  由
一、本案被告甲○○所犯係死刑、無期徒刑、最輕本刑為3 年以
    上有期徒刑以外之罪，其於準備程序就前揭被訴事實為有罪
    之陳述，經受命法官告知簡式審判程序之旨，並聽取其與公
    訴人之意見後，本院認無不得或不宜改依簡式審判程序進行
    之處，爰依刑事訴訟法第273 條之1 第1 項、第284 條之1
    ，裁定本案由受命法官獨任進行簡式審判程序，合先敘明。
二、訊據被告對其於上揭時、地，施用第1 級毒品海洛因1 次之
    事實，於本院審理時坦承不諱（參見本院98年3 月4 日審判
    筆錄），並有查獲現場照片2 張附卷可參（參見臺灣彰化地
    方法院檢察署97年度毒偵字第4624號偵查卷宗第13頁），且
    有扣案殘留有微量粉末之塑膠袋1 個，經本院送驗結果，認
    係殘留有第1 級毒品海洛因等情，此有行政院衛生署草屯療
    養院98年2 月17日草療字鑑字第098200162 號鑑定書1 紙影
    本（參見本院卷宗）附卷可參；而該殘留有微量海洛因之塑
    膠袋係被告於犯罪事實欄一所示之施用海洛因後所剩餘，至
    扣案之注射針筒1 支，亦係被告所有供其前揭施用第1 級毒
    品海洛因所用之物，業經被告於本院審理中陳述明確。另查
    ：
  (一)被告係於97年12月11日下午1 時33分，經警方採集被告尿液
    送驗結果，呈嗎啡陽性反應，此有詮昕科技股份有限公司97
    年12月25日報告編號7C180079號濫用藥物尿液檢驗報告及委
    託檢驗尿液代號與真實姓名對照表各1 份（參見同上偵查卷
    宗第12頁、第35頁）附卷可稽，足見被告確有施用第1 級毒
    品海洛因之事實，應可認定。
  (二)按海洛因施用入人體後水解還原成嗎啡，再循嗎啡之代謝方
    式排出體外，業據行政院衛生署藥物食品檢驗局73藥檢壹字
    第030221號函說明綦詳，且依醫學臨床實驗及根據英國藥學
    會出版Isolation and Indentification of Drugs一書第2
    版載明：口服或注射海洛因後可快速吸收，並於血液中迅速
    代謝成6 —乙醯嗎啡，然後轉變成嗎啡；再毒品施用後於尿
    液、血液中可檢出之最大時限，與施用劑量、施用頻率、施
    用方式、施用者飲水量之多寡、個人體質、檢體收集時間點
    及所用檢測方法之靈敏度等因素有關，因個案而異，一般於
    尿液中可檢出之最大時限，古柯鹼為施用後1 至4 天、海洛
    因為2 至4 天、嗎啡為2 至4 天、大麻為1 至10天、安非他
    命為1 至4 天、甲基安非他命為1 至5 天、MDMA為1 至4 天
    、MDA 為1 至4 天、Ketamine為2 至4 天等語，業經行政院
    衛生署管制藥品管理局92年7 月23日管檢字第0920005609號
    函載明明確。是依上開說明，佐以被告前揭尿液檢驗報告，
    被告自白於前揭時間，有施用第1 級毒品海洛因1 次等語，
    核與前揭事證相符，應堪採信。
  (三)另犯毒品危害防制條例第10條施用第1 級毒品之罪者，檢察
    官應先聲請法院裁定將被告令送勒戒處所觀察、勒戒，經觀
    察、勒戒後，認有繼續施用毒品傾向者，應由檢察官裁定聲
    請法院裁定令入戒治處所施以強制戒治，且經強制戒治執行
    完畢釋放後，5 年內再犯第10條之罪，檢察官應依一般刑事
    訴訟程序予以起訴論罪科刑，此觀諸毒品危害防制條例第20
    條第1 項、第2 項、第23條第2 項前段規定自明。經查，被
    告前於93年間因施用毒品案件，經臺灣桃園地方法院以93年
    度毒聲字第1095號裁定送勒戒處所觀察、勒戒後，認有繼續
    施用毒品之傾向，經臺灣桃園地方法院以93年度毒聲字第12
    69號裁定令入戒治處所施以強制戒治，於94年4 月14日強制
    戒治執行完畢釋放，經臺灣桃園地方法院檢察署檢察官以94
    年度戒毒偵字第233 號為不起訴處分確定等情之事實，此有
    臺灣高等法院被告前案紀錄表、臺灣彰化地方法院檢察署刑
    案資料查註紀錄表各1 份附卷可參。被告前既曾因施用毒品
    案件，經強制戒治後，復於前開強制戒治執行完畢釋放後5
    年內，再犯本案施用毒品罪，依毒品危害防制條例第23條第
    2 項之規定，屬應依法論罪科刑之行為，依前開說明，本案
    被告上開所為，係於94年4 月14日強制戒治執行完畢釋放後
    5 年內，再犯毒品危害防制條例第10條第1 項施用第1 級毒
    品罪，本案事證明確，被告上開犯行洵堪認定。
三、按海洛因為毒品危害防制條例第2 條第2 項第1 款所明定之
    第1 級毒品。核被告所為，係犯同條例第10條第1 項之施用
    第1 級毒品罪。被告持有第1 級毒品進而施用，持有之低度
    行為為施用之高度行為所吸收，不另論持有毒品之罪。另查
    ，被告曾於95年間因施用第1 級毒品案件，經臺灣桃園地方
    法院以95年度訴字第1789號刑事判決判處有期徒刑10月確定
    ；復於96年間因施用第1 級毒品案件，經臺灣桃園地方法院
    以96年度訴字第455 號刑事判決判處有期徒刑11月確定後，
    經移送接續執行，並依中華民國96年罪犯減刑條例聲請臺灣
    桃園地方法院以96年度聲減字第1392號裁定就上揭案件各減
    為有期徒刑5 月、5 月又15日，並定應執行有期徒刑10月確
    定，並於97年3 月31日因縮刑期滿執行完畢等情，此有臺灣
    高等法院被告前案紀錄表、臺灣彰化地方法院檢察署刑案資
    料查註紀錄表各1 份存卷可考，其於5 年內故意再犯本案有
    期徒刑以上之罪，應依刑法第47條第1 項之規定，論以累犯
    ，並加重其刑。爰審酌被告雖施用毒品乃自戕一己之身體健
    康，尚未對他人造成危害，且犯後已坦承犯行，態度尚稱良
    好，然其前經強制戒治執行完畢釋放5 年內，因施用毒品案
    件，經法院判處罪刑確定後，甫經中華民國96年罪犯減刑條
    例減刑出監，仍未能徹底戒絕毒品，復犯本案施用毒品罪，
    顯見其無戒毒悔改之意等一切情狀，量處如主文所示之刑。
四、又毒品危害防制條例第18條第1 項前段之規定，乃刑法第38
    條第1 項第1 款之特別規定，此所稱查獲之毒品，係指有罪
    判決書於事實欄內，已經認定為被告有罪事實之毒品，即足
    當之，不以仍屬於被告所有者為限（最高法院92年度臺非字
    第297 號裁判要旨參照）。經查：
  (一)扣案之殘留有微量粉末之塑膠袋1 個，經送驗後係殘留有微
    量第1 級毒品海洛因，且係被告於犯罪事實欄一所示之施用
    海洛因後所剩餘，均已如前述，且該包裝海洛因之塑膠袋會
    有極微量海洛因殘留，業已無法與毒品析離，亦經法務部調
    查局以93年3 月19日調科壹字第09300113060 號函釋明確，
    均屬違禁物，不問是否屬於犯人所有與否，依毒品危害防制
    條例第18條第1 項前段規定，併予宣告沒收銷燬之。又鑑定
    耗損之毒品，既已滅失，即無庸併予宣告沒收銷燬，附此敘
    明。
  (二)至扣案之注射針筒1 支係被告所有，且供施用第1 級毒品海
    洛因所用之物，業經被告供明在卷，業如前述，爰依刑法第
    38條第1 項第2 款之規定，併予宣告沒收，併此敘明。
據上論斷，應依刑事訴訟法第273 條之1 第1 項、第299 條第1
項前段，毒品危害防制條例第10條第1 項、第18條第1 項前段，
刑法第11條、第47條第1 項、第38條第1 項第2 款，判決如主文
。
本案經檢察官謝雨青到庭執行職務。
中    華    民    國    98    年    3     月    18    日
                         刑事第八庭   法  官  唐中興
以上證明與原本無異。
如不服本判決應於收受判決後10日內向本院提出上訴書狀，並應
敘述具體理由；其未敘述上訴理由者，應於上訴期間屆滿後20日
內向本院補提理由書（均須按他造當事人之人數附繕本）「切勿
逕送上級法院」。
中    華    民    國    98    年    3     月    18    日
                                      書記官  吳政
【附錄本案判決論罪科刑法條全文】：
毒品危害防制條例第10條
施用第1級毒品者，處6月以上5年以下有期徒刑。
施用第2級毒品者，處3年以下有期徒刑。


司法院資訊處製作；財團法人民間司法改革基金會備份。
